【裁判字號】    89,上訴,1557
【裁判日期】    891114
【裁判案由】    常業重利
【裁判全文】
臺灣高等法院臺中分院刑事判決                  八十九年度上訴字第一五五七號
      上  訴  人  臺灣台中地方法院檢察署檢察官
      被      告  戊○○
右上訴人因常業重利案件，不服臺灣台中地方法院八十九年度訴字第八四九號中華民
國八十九年七月五日第一審判決（起訴案號：臺灣台中地方法院檢察署八十九年度偵
字第一四五三號），提起上訴，本院判決如左：
      主  文
上訴駁回。
      理  由
一、本案經本院審理結果，認被告戊○○（以下稱被告）被訴常業重利犯行係屬不能
    證明，其證據及理由，業據第一審判決書理由欄記載甚詳，爰引用之（如附件）
    。檢察官上訴意旨略以：(1)被告於警偵訊中及原審審理時所供，前後不一，且己○○於警訊時巨細靡遺將借貸重利之過程托出，並與丙○○所述一致，然己○○
    於審理時卻迥異其詞，顯係迥護被告之詞。(2)被告未能提出汽車租賃契約書，以
    證己○○確有向其租車，另被告每次出租汽車予軍人，竟未先索取租金，任憑軍
    人一次租用三、四日，再令借款人提供提款卡與密碼，以領取租金，與一般租車
    交易慣例有違，但卻與地下錢莊之經營手法相同，亦證被告乃以租車作為掩護，
    以遂經營地下錢莊之實。再果如被告所言己○○、丙○○已將租金繳清，怎可能
    未將面額達五十萬元之本票、軍人身分證、提款卡取回，顯見係因渠等二人未完
    全清償借貸款項及利息，上開物品因而遭被告扣留，故原審為無罪之諭知，尚有
    未當云云。惟查：己○○於警訊中及原審前後供詞不一，已難據為被告不利之認
    定，且其於本院亦具狀陳明確係向被告租用機車因騎乘不慎而撞損，所以要賠償
    被告之修車費及租金，而非向被告借錢，且證件亦忘記拿回之情事，並有鄧之凱
    之說明狀附本院卷可按，與被告所供己○○係向其租用機車之情節尚相符合，且
    有被告於偵查中提出之機車租用登記表及和解書可稽，又被告辯稱「伊經營租車
    ，很多租車者繳清租金，車子返還後，仍有一些人將租車時質押之證件、金融卡
    及本票忘記取回。」云云，並提出租車者身分證件十三張經本院核閱後發還在案
    ，而證人陳建男亦於原審證稱「伊之金融卡、軍人身分證係因租車交給被告，因
    為伊把承租車子損壞要賠償，才把金融卡放在被告那邊，讓他按月領錢。」等語
    ，復經本院傳訊證人乙○○證稱：我是向被告租車，租車要簽本票、交身分證、
    要寫租車契約書，我沒有交付提款卡，我將車子還給被告以後，沒有將身分證、
    本票取回，車子還給被告，之後我就忘記去拿，現在已取回，是因為警方去被告
    那邊找到我的證件，通知發還，警察還我後，有叫我到警局做筆錄，我當時供稱
    是向被告租車，忘了取回證件，我不知道被告有否借錢給別人，我當時租車是先
    付錢，再租車，我當時簽發本票五十萬元，我知道有的人租車再付錢，因為車行
    有要租車的人提供身分證及證件等語（見本院第四十二頁），足見被告上開辯解
    ，難認係屬不實在；雖警員甲○○於本院證稱：經檢舉查獲，前往被告車行搜索
    ，有查到軍人身分證，本票等資料，然後根據查到資料通知丙○○、己○○、戊○○來做筆錄，陳、鄧二人均稱向被告借錢，每借五仟元，利息一仟元，並且預
    扣一期利息，並沒有談到租車及車子撞壞的賠償欠款，他們也說借錢當時有簽有
    本票，還有租車契約及同意切結書，欠租金同意由被告來提領薪資，這些都是要
    逃避警方查緝，事先寫的。被告否認借錢，說是租車給他們，己○○在警訊中做
    了二次筆錄都說是借錢等語（見本院卷第二十二頁）；然如被告確以租車為掩飾
    其經營地下錢莊之幌子，何以警方於查獲當天扣得資料不止證人己○○、丙○○
    二人，尚有其他乙○○等多人證件，惟警方並未製作其他相關證人所有筆錄等情
    ，有臺中縣警察局大甲分局函覆原審之函附原審卷可憑，為何就其他相關事實未
    加以訊問，以便查明事實釐清真相，自難僅憑丙○○警訊所供，及己○○上開前
    後供述不一致，顯有瑕疵之證言，作為認定被告常業重利犯罪之依據，此外，本
    件既查無何積極證據，足證被告確有公訴人所指之犯行，自應為無罪之諭知。原
    審以不能證明被告犯罪，而依刑事訴訟法第三百零一條第一項規定，諭知無罪之
    判決，經核認事用法，並無不合，檢察官上訴意旨認應就被告予以論罪科刑，而
    指摘原判決不當，為無理由，應予駁回。
二、據上論斷，應依刑事訴訟法第三百七十三條、第三百六十八條，判決如主文。
本案經檢察官丁○○到庭執行職務。
中      華      民      國    八十九     年     十一    月      十四    日
                                  臺灣高等法院臺中分院刑事第一庭
                                        審判長法  官  陳  紀  綱
                                              法  官  陳  登  源
                                              法  官  蕭  錦  鍾
右正本證明與原本無異。
如不服本判決應於收受送達後十日內向本院提出上訴書狀，其未敘述上訴之理由者並
得於提起上訴後十日內向本院補提理由書（均須按他造當事人之人數附繕本）。
                                              書記官  蘇  昭  文
中      華      民      國    八十九     年     十一    月      十五    日
                                                                        Ｄ


司法院資訊處製作；財團法人民間司法改革基金會備份。
